---
title: "Analiza danych"
date: "2026-01-18"
output: 
  html_document:
      number_sections: true 
      toc: true  
      toc_float: true
---

```{r setup, include=FALSE}
knitr::opts_chunk$set(echo = FALSE)
```

```{r połączenie z bazą,warning=FALSE}
library(DBI)
library(RSQLite)
library(ggplot2)
library(knitr)
con <- dbConnect(
  SQLite(),
  dbname="Projekt_bazy.db"
)
```

```{r przypisanie danych}
Aktywnosci_Atrakcje <- dbGetQuery(con,"SELECT * FROM Aktywnosci_Atrakcje")
Atrakcje <- dbGetQuery(con,"SELECT * FROM Atrakcje")
Bilety_Cennik <- dbGetQuery(con,"SELECT * FROM Bilety_Cennik")
Incydenty <- dbGetQuery(con,"SELECT * FROM Incydenty")
Klienci <- dbGetQuery(con,"SELECT * FROM Klienci")
Pracownicy <- dbGetQuery(con,"SELECT * FROM Pracownicy")
Przeglady_Techniczne <- dbGetQuery(con,"SELECT * FROM Przeglady_Techniczne")
Transakcje_Ubezpieczenia <- dbGetQuery(con,"SELECT * FROM Transakcje_Ubezpieczenia")
Ubezpieczenia_Typy <- dbGetQuery(con,"SELECT * FROM Ubezpieczenia_Typy")
Wizyty <- dbGetQuery(con,"SELECT * FROM Wizyty")
```

# Analiza dotycząca atrakcji

## Najpopularniejsze atrakcje

```{r najpopularniejsze atrakcje}
najpopularniejsze_atrakcje <- dbGetQuery(con,"SELECT
Atrakcje.nazwa AS atrakcja,
COUNT(Aktywnosci_Atrakcje.id) AS liczba_skorzystan
FROM Atrakcje JOIN Aktywnosci_Atrakcje
ON Atrakcje.id=Aktywnosci_Atrakcje.atrakcja_id
GROUP BY Atrakcje.id
ORDER BY liczba_skorzystan DESC;
")
kable(najpopularniejsze_atrakcje,align="c")
```

Powyższa tabelka przedstawia atrakcje od najbardziej do najmniej popularnych. Na ogół widać, że poszczególne atrakcje cieszą się podobnym zainteresowaniem.


## Porównanie kosztów i zysków

```{r porównanie kosztów i zysków}
koszty_i_zyski <- dbGetQuery(con,"SELECT
Atrakcje.nazwa AS atrakcja,
Atrakcje.koszt_utrzymania_h,
IFNULL(Koszty_Przegladow.koszt_przegladow,0) AS koszt_przegladow,
COUNT(Aktywnosci_Atrakcje.id) AS liczba_skorzystan,
IFNULL(SUM(Bilety_Cennik.cena),0) AS przychod_z_biletow,
(IFNULL(SUM(Bilety_Cennik.cena),0)-Atrakcje.koszt_utrzymania_h*COUNT(Aktywnosci_Atrakcje.id)-IFNULL(Koszty_Przegladow.koszt_przegladow,0)) AS zysk
FROM Atrakcje LEFT JOIN Aktywnosci_Atrakcje
ON Atrakcje.id=Aktywnosci_Atrakcje.atrakcja_id
LEFT JOIN Wizyty ON Wizyty.id=Aktywnosci_Atrakcje.wizyta_id
LEFT JOIN Bilety_Cennik 
ON Bilety_Cennik.id=Wizyty.bilet_id
LEFT JOIN (
SELECT atrakcja_id,SUM(koszt) AS koszt_przegladow
FROM Przeglady_Techniczne
GROUP BY atrakcja_id
) AS Koszty_Przegladow
ON Koszty_Przegladow.atrakcja_id=Atrakcje.id
GROUP BY Atrakcje.id
ORDER BY zysk DESC;
")
kable(koszty_i_zyski,caption="Informacje ogólne o kosztach i zyskach poszczególnych atrakcji",digits=2,align="c")
koszty_i_zyski$całkowity_koszt <- koszty_i_zyski$koszt_utrzymania_h*koszty_i_zyski$liczba_skorzystan+koszty_i_zyski$koszt_przegladow
uproszczone_dane <- koszty_i_zyski[c("atrakcja","całkowity_koszt","zysk")]
kable(uproszczone_dane,caption="Informacje konkretniejsze",digits=2,align="c")
```

Jak widać na podstawie tabel, atrakcje są jak najbardziej opłacalne z wyjątkiem: **`r uproszczone_dane$atrakcja[uproszczone_dane$zysk<0]`**. W ogólności czasowa niedostępność poszczególnych atrakcji nie ma bezpośredniego wpływu na przychody parku. Wynika to z tego, iż klienci płacą za bilety, a nie za możliwość skorzystania z konkretnej atrakcji. Może to jednak mieć pośredni wpływ na przychody parku, gdyż klient mógłby chcieć odwiedzić park z myślą o skorzystaniu z konkretnych atrakcji, wówczas w momencie gdy takowe atrakcje byłyby niedostępne, to firma nie zarobiłaby za jego bilet.

# Analiza dotycząca liczby obsłużonych klientów w danym miesiącu

```{r klienci w miesiącu}
klienci_w_miesiącu <- dbGetQuery(con,"SELECT strftime('%Y-%m',data_wizyty) AS miesiac,
COUNT(*) AS liczba_klientow FROM Wizyty
GROUP BY miesiac
ORDER BY miesiac;
")
# Pomijamy styczeń 2025 roku bo ma niepełne dane
klienci_w_miesiącu2 <- klienci_w_miesiącu[-nrow(klienci_w_miesiącu),]
ggplot(klienci_w_miesiącu2,aes(x=miesiac,y=liczba_klientow))+
         geom_col()+
         labs(
           title="Obsłużeni klienci w danym miesiącu",
           x="Miesiąc",
           y="Liczba klientów"
         )
```

Z wykresu wynika, iż firma ma stałą liczbę klientów w poszczególnych miesiącach oraz miewa miesiące szczytu gdzie ma dużo więcej klientów niż zazwyczaj. Ma to miejsce w wakacje i w święta. Zatem firma ma się dobrze i zdecydowanie nie podupada.

# Analiza dotycząca bezpieczeństwa poszczególnych atrakcji

```{r bezpieczeństwo atrakcji}
bezpieczeństwo_atrakcji <- dbGetQuery(con,"SELECT 
Atrakcje.nazwa AS atrakcja,
COUNT(Incydenty.id) AS liczba_incydentow,
ROUND(AVG(Incydenty.wyplacone_odszkodowanie),2) AS srednie_odszkodowanie
FROM Atrakcje JOIN Aktywnosci_Atrakcje
ON Atrakcje.id=Aktywnosci_Atrakcje.atrakcja_id
LEFT JOIN Incydenty
ON Aktywnosci_Atrakcje.id=Incydenty.aktywnosc_id
GROUP BY Atrakcje.id
ORDER BY liczba_incydentow DESC;
")
kable(bezpieczeństwo_atrakcji,align="c")
```

Atrakcje dostępne w firmie mają na ogół dość podobną liczbę incydentów. Możemy rozważyć zwiększenie bezpieczeństa tych atrakcji, które mają największą wartość średniego odszkodowania.

# Analiza pensji pracowników w zależności od ich stanowiska

```{r Analiza pensji pracowników w zależności od ich stanowiska,fig.width=10}
średnia_pensja <- dbGetQuery(con,"SELECT
stanowisko,ROUND(AVG(pensja),2) AS srednia_pensja
FROM Pracownicy
GROUP BY stanowisko
ORDER BY srednia_pensja DESC;
")
ggplot(średnia_pensja,aes(x=stanowisko,y=srednia_pensja,fill=srednia_pensja))+
         geom_col()+
         labs(
           title="Średnia pensja w zależności od stanowiska",
           x="Stanowisko",
           y="Pensja"
         )
```

Na podstawie wykresu możemy zauważyć, że najwięcej w tej firmie zarabiają osoby pracujące na stanowisku: **`r średnia_pensja[1,1]`** i jest to średnio **`r średnia_pensja[1,2]`zł**.

# Analiza dotycząca liczby wystąpień poszczególnych incydentów

Sprawdźmy, które incydenty mają najczęściej miejsce dla tej firmy.
```{r liczba wystąpień incydentów,fig.width=11.5}
liczba_wystąpień_incydentów <- dbGetQuery(con,"SELECT
opis,COUNT(opis) AS liczba_wystapien
FROM Incydenty
GROUP BY opis
ORDER BY liczba_wystapien DESC")
ggplot(liczba_wystąpień_incydentów,aes(x=opis,y=liczba_wystapien,fill=liczba_wystapien))+
         geom_col()+
         labs(
           title="Liczba wystąpień poszczególnych incydentów",
           x="Incydent",
           y="Liczba wystąpień"
         )
```

Jak widać do najpopularniejszych incydentów zaliczają się: **`r liczba_wystąpień_incydentów[1,1]`, `r liczba_wystąpień_incydentów[2,1]` oraz `r liczba_wystąpień_incydentów[3,1]`**.

# Analiza dostępnych atrakcji pod kątem awaryjności

```{r awaryjność atrakcji,fig.width=16}
awaryjność_atrakcji <- dbGetQuery(con,"SELECT
Atrakcje.nazwa AS atrakcja,
COUNT(Przeglady_Techniczne.id) AS liczba_awarii
FROM Atrakcje LEFT JOIN Przeglady_Techniczne
ON Atrakcje.id=Przeglady_Techniczne.atrakcja_id
AND Przeglady_Techniczne.czy_awaria=1
GROUP BY Atrakcje.id
ORDER BY liczba_awarii DESC;
")
kable(awaryjność_atrakcji,align="c")
```

Do najbardziej awaryjnych atrakcji zaliczają się: **`r awaryjność_atrakcji[1,1]`, `r awaryjność_atrakcji[2,1]` oraz `r awaryjność_atrakcji[3,1]`**.

# Analiza dotycząca ilości sprzedanych biletów w zależności od ich rodzaju

```{r ilość sprzedanych biletów a ich rodzaj}
ilośćSB_a_rodzaj <- dbGetQuery(con,"SELECT
Bilety_Cennik.nazwa,
COUNT(Wizyty.id) AS ilosc_sprzedanych
FROM Bilety_Cennik LEFT JOIN Wizyty
ON Bilety_Cennik.id=Wizyty.bilet_id
GROUP BY Bilety_Cennik.id
ORDER BY ilosc_sprzedanych DESC;
")
ggplot(ilośćSB_a_rodzaj,aes(x=nazwa,y=ilosc_sprzedanych,fill=ilosc_sprzedanych))+
         geom_col()+
         labs(
           title="Ilość sprzedanych biletów w zależności od ich rodzaju",
           x="Rodzaj biletu",
           y="Liczba sprzedanych"
         )
```

Jak widać na wykresie najlepiej sprzedają się bilety rodzaju: **`r ilośćSB_a_rodzaj[1,1]`**.

```{r rozłączenie}
dbDisconnect(con)
```

